---
title: Modélisation et Outils Mathématiques, TP génération de nombres aléatoires et
  probabilités
author: "Jules Ducange, Fécilie Chaudron et Erwan Soulier"
date: "`r Sys.Date()`"
output:
  html_document:
    df_print: paged
  pdf_document: default
editor_options:
  markdown:
    wrap: 72
---

```{r setup, include=FALSE}
library(randtoolbox)
source('generateurs.R')
source('tests.R')
source('files.R')
source('utils.R')
```

# Tests de générateurs pseudo-aléatoires

## Test Visuel

### Question 1 

Les fonctions RANDU et StandarddMinimal ont été implémentées dans le fichier generateurs.R, elles seront testées dans la suite des questions.

### Question 2.1

```{r, echo=FALSE}
# Paramètre l'affichage
par(mfrow=c(2,2))

seed <- 319481
numberOfValues <- 100

# Distribution de RANDU()
randu <- RANDU(numberOfValues, seed)
hist(randu, main = "RANDU", xlab = "Values")

# Distribution de StandardMinimal()
standard <- StandardMinimal(numberOfValues, seed)
hist(standard, main = "Standard Minimal", xlab = "Values")

# Distribution de VonNeumann()
neumann <- VonNeumann(numberOfValues, 1, seed)
hist(neumann, main = "Von Neumann", xlab = "Values")

# Distribution de MersenneTwister()
twister <- MersenneTwister(numberOfValues, 1, seed)
hist(twister, main = "Mersenne Twister", xlab = "Values")
```

On observe sur l'histogramme de l'algorithme de VonNeumann une répartition 
concentrée sur les valeurs comprises entre 0 et 1000. L'algorithme semble donc
inefficace pour générer des valeurs pseudo-aléatoires de qualité 
(non prévisible).
Les histogrammes des algorithmes de RANDU, Standard Minimal et Mersenne Twister
sont tous similaires et présentes des représentations relativement homogènes.
Pour approcher de la répartition théorique utilisée en probabilité en augmentant 
significativement le nombre de valeurs générées (eg: plus d'un million de valeurs).

```{r, echo=FALSE}
# Paramètre l'affichage
par(mfrow=c(1,3))

seed <- 319481
numberOfValues <- 1000000

# Distribution de RANDU()
u <- RANDU(numberOfValues, seed)
hist(u, main = "RANDU", xlab = "Values")

# Distribution de StandardMinimal()
u <- StandardMinimal(numberOfValues, seed)
hist(u, main = "Standard Minimal", xlab = "Values")

# Distribution de MersenneTwister()
u <- MersenneTwister(numberOfValues, 1, seed)
hist(u, main = "Mersenne Twister", xlab = "Values")

# Supprime le vecteur
remove(u)
```

### Question 2.2

```{r, echo=FALSE}
# Paramètre l'affichage
par(mfrow=c(2,2))

numberOfValues <- 100

# Relation entre les valeurs générée par RANDU
plot(
  randu[1:(numberOfValues-1)], 
  randu[2:numberOfValues],
  xlab = "Valeur précédente",
  ylab = "Valeur générée",
  main = "RANDU"
)

# Relation entre les valeurs générée par StandardMinimal
plot(
  standard[1:(numberOfValues-1)], 
  standard[2:numberOfValues],
  xlab = "Valeur précédente",
  ylab = "Valeur générée",
  main = "Standard Minimal"
)

# Relation entre les valeurs générée par VonNeumann
plot(
  neumann[1:(numberOfValues-1)],
  neumann[2:numberOfValues],
  xlab = "Valeur précédente",
  ylab = "Valeur générée",
  main = "Von Neumann"
)

# Relation entre les valeurs générée par MersenneTwister
plot(
  twister[1:(numberOfValues-1)],
  twister[2:numberOfValues],
  xlab = "Valeur précédente",
  ylab = "Valeur générée",
  main = "Mersenne Twister"
)
```

Un générateur aléatoire est efficace si, étant donné une valeur il est
impossible d'anticiper la prochaine valeur générée. Les graphiques ci-dessus
représente la valeur générée en fonction de la valeur précédente sous la forme
d'un nuage de points. Pour un générateur efficace on doit observer un nuage de
point homogène, puisqu'il n'existe aucune relation entre les valeurs
générées. C'est effectivement ce que l'on remarque pour `MercenneTwister`,
`RANDU` et `StandardMinimal`, en revanche on observe une forte superposition
pour les valeurs proches de zéro sur le graphique de `VonNeumann`.

## Test de fréquence monobit

### Question 3

```{r, echo=FALSE}
# Génére 100 seeds
set.seed(198676)
seeds <- sample.int(2^30, 100)

numberOfValues <- 250

pValues <- list (
  RANDU = c(),
  StandardMinimal = c(),
  VonNeumann = c(),
  MersenneTwister = c()
)

# Génére 100 pValues pour chaque algorithme
for (seed in seeds) {
  
  # RANDU
  pValues$RANDU <- append(
    pValues$RANDU, 
    Frequency(RANDU(numberOfValues, seed), 31)
  )
  
  # Standard Minimal
  pValues$StandardMinimal <- append(
    pValues$StandardMinimal,
    Frequency(StandardMinimal(numberOfValues, seed), 31)
  )
  
  # Von Neumann
  pValues$VonNeumann <- append(
    pValues$VonNeumann,
    Frequency(VonNeumann(numberOfValues, 1, seed), 13)
  )
  
  # Mersenne Twister
  pValues$MersenneTwister <- append(
    pValues$MersenneTwister, 
    Frequency(MersenneTwister(numberOfValues, 1, seed), 32)
  )
}

# Calculs les valeurs en dessous de 1%
below1Percent <- belowThreshold(pValues)

# Affiche le nombre de valeurs générées en dessous de 1%
sprintf(
  "Nombre d'erreurs RANDU: %s", 
  length(below1Percent$RANDU)
)

sprintf(
  "Nombre d'erreurs StandardMinimal: %s",
  length(below1Percent$StandardMinimal)
)

sprintf(
  "Nombre d'erreurs VonNeumann: %s",
  length(below1Percent$VonNeumann)
)

sprintf(
  "Nombre d'erreurs MersenneTwister: %s",
  length(below1Percent$MersenneTwister)
)
```

On remarque que les algorithmes de `RANDU` et `Von Neumann` produisent beaucoup
de pValeurs en dessous du seuil des $1%$, on peut donc les rejeter, ils ne sont pas des
générateurs aléatoires de qualité.

## Test des runs

### Question 4

```{r, echo=FALSE}
# Génére 100 seeds
set.seed(198676)
seeds <- sample.int(2^30, 100)

numberOfValues <- 250

pValues <- list (
  RANDU = c(),
  StandardMinimal = c(),
  VonNeumann = c(),
  MersenneTwister = c()
)

# Génére 100 pValues pour chaque algorithme
for (seed in seeds) {

  # RANDU
  pValues$RANDU <- append (
    pValues$RANDU, 
    Runs(RANDU(numberOfValues, seed), 31)
  )
  
  # Standard Minimal
  pValues$StandardMinimal <- append (
    pValues$StandardMinimal,
    Runs(StandardMinimal(numberOfValues, seed), 31)
  )
  
  # Von Neumann
  pValues$VonNeumann <- append (
    pValues$VonNeumann,
    Runs(VonNeumann(numberOfValues, 1, seed), 13)
  )
  
  # Mersenne Twister
  pValues$MersenneTwister <- append (
    pValues$MersenneTwister,
    Runs(MersenneTwister(numberOfValues, 1, seed), 32)
  )
}

# Calculs les valeurs en dessous de 1%
below1Percent <- belowThreshold(pValues)

# Affiche le nombre de valeurs générées en dessous de 1%
sprintf(
  "Nombre d'erreurs RANDU: %s", 
  length(below1Percent$RANDU)
)

sprintf(
  "Nombre d'erreurs StandardMinimal: %s",
  length(below1Percent$StandardMinimal)
)

sprintf(
  "Nombre d'erreurs VonNeumann: %s",
  length(below1Percent$VonNeumann)
)

sprintf(
  "Nombre d'erreurs MersenneTwister: %s",
  length(below1Percent$MersenneTwister)
)
```

Comme lors du test de fréquence, l'algorithme de`Von Neumann` produit beaucoup
de pValeurs en dessous du seuil des $1%$. 

## Test d'ordre

### Question 5

```{r, echo=FALSE}
# Génère 100 seeds
set.seed(198676)
seeds <- sample.int(2^30, 100)

numberOfValues <- 250

pValues <- list (
  RANDU = c(),
  StandardMinimal = c(),
  VonNeumann = c(),
  MersenneTwister = c()
)

for (seed in seeds) {
  
  # RANDU
  pValues$RANDU <- append(
    pValues$RANDU, 
    order.test(RANDU(4*54, seed), d=4, echo=FALSE)$p.value
  )
  
  # Standard Minimal
  pValues$StandardMinimal <- append(
    pValues$StandardMinimal,
    order.test(StandardMinimal(4*54, seed), d=4, echo=FALSE)$p.value
  )
  
  # Von Neumann
  pValues$VonNeumann <- append(
    pValues$VonNeumann, 
    order.test(VonNeumann(54, 4, seed), d=4, echo=FALSE)$p.value
  )
  
  # Mersenne Twister
  pValues$MersenneTwister <- append(
    pValues$MersenneTwister, 
    order.test(MersenneTwister(54, 4, seed), d=4, echo=FALSE)$p.value
  )
}

# Calculs les valeurs en dessous de 1%
below1Percent <- belowThreshold(pValues)

# Affiche le nombre de valeurs générées en dessous de 1%
sprintf(
  "Nombre d'erreurs RANDU: %s", 
  length(below1Percent$RANDU)
)

sprintf(
  "Nombre d'erreurs StandardMinimal: %s",
  length(below1Percent$StandardMinimal)
)

sprintf(
  "Nombre d'erreurs VonNeumann: %s",
  length(below1Percent$VonNeumann)
)

sprintf(
  "Nombre d'erreurs MersenneTwister: %s",
  length(below1Percent$MersenneTwister)
)
```

Comme lors du test de fréquence et des runs, l'algorithme de`Von Neumann` produit beaucoup
de pValeurs en dessous du seuil des $1%$. 

### Conclusion

À la suite des différents tests, nous pouvons conclure que les
algorithmes de `RANDU` et `Von Neumann` ne sont pas de bon générateurs
aléatoires. Au contraire les algorithmes de `Mersenne Twister` et
`StandardMinimal` semble être des générateurs corrects.

# Application aux files d’attentes

## Files M/M/1

### Question 6 & 7

```{r, echo=FALSE}
# Paramètre l'affichage
par(mfrow=c(2,2))

results <- FileMM1(10, 20, 12)
evolutions <- systemEvolution(results$arrivees, results$departs)
plot(
  evolutions$time, 
  evolutions$capacity, 
  type = "l", 
  xlab = "Temps", 
  ylab = "Nombre de client",
  main = "Lamba = 10"
)

results <- FileMM1(14, 20, 12)
evolutions <- systemEvolution(results$arrivees, results$departs)
plot(
  evolutions$time, 
  evolutions$capacity, 
  type = "l", 
  xlab = "Temps", 
  ylab = "Nombre de client",
  main = "Lambda = 14"
)

results <- FileMM1(20, 20, 12)
evolutions <- systemEvolution(results$arrivees, results$departs)
plot(
  evolutions$time, 
  evolutions$capacity, 
  type = "l", 
  xlab = "Temps", 
  ylab = "Nombre de client",
  main = "Lambda = 20"
)

results <- FileMM1(30, 20, 12)
evolutions <- systemEvolution(results$arrivees, results$departs)
plot(
  evolutions$time, 
  evolutions$capacity, 
  type = "l", 
  xlab = "Temps", 
  ylab = "Nombre de client",
  main = "Lambda = 30"
)
```


On remarque sur les deux premiers exemples (Lamba égal à 10 et 14) que la
file d'attente finis toujours par revenir à un état stable, soit le serveur
arrive à contenir l'affluance de clients. Or dans les deux autres exemples,
la file finis par saturer puisque le nombre de clients entrant est supérieur
ou égal au nombre de clients qui sont servi et partent, donc le serveur 
n'arrive pas à contenir l'affluance de clients.


### Question 8

```{r, echo=FALSE}
lambda <- 10
mu <- 20
interval <- 12

results <- FileMM1(lambda, mu, interval)
sprintf(
  "Temps moyen durant de présence du client dans le système: %s",
  mean(turnAroundTime(results$arrivees, results$departs)) * 10
)

a <- lambda / mu
sprintf("Idem via formule de Little: %s", a / (1 - a))

lambda <- 14
mu <- 20

results <- FileMM1(lambda, mu, interval)
sprintf(
  "Temps moyen durant de présence du client dans le système: %s",
  mean(turnAroundTime(results$arrivees, results$departs)) * 14
)

a <- lambda / mu
sprintf("Idem via formule de Little: %s", a / (1 - a))
```

Puisque l'intensité du trafic (alpha) des exemples avec lambda égal ont
20 et 30 est supérieur ou égal à 1, nous ignorons ces cas puisque la
file d'attente s'allonge continuellement et finit par saturer.
En ce qui concerne les cas où lambda est égal à 10 ou 14 on observe que les 
résultats s'approchent un peu de ceux obtenus avec la formule de Little
($E(N) = \lambda * E(W)$).




